【裁判字號】    97,重訴,12
【裁判日期】    970516
【裁判案由】    毒品危害防制條例
【裁判全文】
臺灣板橋地方法院刑事判決              97年度重訴字第12號
公  訴  人  臺灣板橋地方法院檢察署檢察官
被      告  乙○○
                      2號(
                    現於臺灣臺北看守所羈押中
選任辯護人  蔡明熙律師
上列被告因違反毒品危害防制條例案件，經檢察官提起公訴（96
年度偵字第27452 號），本院判決如下：
    主  文
乙○○持有第一級毒品，處有期徒刑參年陸月。扣案第一級毒品
海洛因參拾包（淨重共貳佰參拾陸點玖肆公克），均沒收銷燬，
海洛因外包裝袋參拾只（總重拾點壹玖公克），均沒收。
    事  實
一、乙○○前於民國九十四年間，因違反毒品危害防制條例、槍
    砲彈藥刀械管制條例案件，經本院分別判處有期徒刑六月、
    一年六月確定，並經定其應執行刑為有期徒刑一年十月，又
    因轉讓第二級毒品案件，經判處有期徒刑一年確定，上開罪
    刑之接續執行，指揮書執畢日期為九十七年八月九日，嗣於
    九十六年四月十九日縮短刑期假釋出監，所餘期間付保護管
    束。詎於假釋期間，猶不知悔改，明知海洛因係毒品危害防
    制條例第二條所管制之第一級毒品，不得持有，於九十六年
    十一月五日，在桃園縣南崁市自姓名年籍不詳綽號「黑人」
    之成年男子處，取得黑人用以抵償債務之海洛因三十包（淨
    重共二百三十六點九四公克），遂藏放身上而持有，嗣於同
    年月七日十九時十分許，在丙○○（俟到案後另結）位於台
    北縣土城市○○○路一一一巷二之一號五樓之住處外，為警
    查獲，並在乙○○所攜帶之背包內扣得上開海洛因三十包及
    電子磅秤一台，而查知上情。
二、案經臺北縣政府警察局板橋分局報告臺灣板橋地方法院檢察
    署檢察官偵查起訴。
    理  由
一、訊據被告乙○○就上揭事實坦承不諱，被告經警查獲並當場
    起出扣案毒品之事實，與證人即與被告同時經警查獲之丙○
    ○、甲○○於偵查中證稱被告經警查獲持有上揭海洛因等情
    互核相符（依刑事訴訟法第一百五十九條之一第二項規定，
    並無顯有不可信之情況，具有證據能力），扣案之海洛因三
    十包（淨重共二百三十六點九四公克）經鑑驗後，認為均含
    第一級毒品海洛因成分，亦有法務部調查局九十六年十一月
    三十日調科壹字第○九六二三○八一一二○號鑑定書在卷可
    稽（被告暨選任辯護人均不爭執上揭證據之證據能力，本院
    經核亦無不適當之證據存在，得作為證據）。足認被告前揭
    自白與事實相符，堪予採信，本案事證明確，被告犯行已堪
    認定，自應依法論科。至公訴意旨固認為被告係於不詳時、
    地，向真實姓名，年籍不詳之人，以不詳之價格，販入第一
    級毒品海洛因（淨重共二百三十六點九四公克），除欲供自
    己施用外，因量大，遂萌生伺機賣予他人之意圖，旋即將海
    洛因分裝為三十包，伺機欲轉賣不特定人牟利，意圖販賣而
    持有之。惟尚未施用及售出，即遭查獲，而認被告所為，係
    涉犯毒品危害防制條例第五條第一項之意圖販賣而持有第一
    級毒品罪嫌。惟查：
  (1)按意圖販賣毒品而持有罪，與持有毒品罪二者犯罪態樣，其
    所侵害社會法益之輕重有別，事涉罪名與刑罰甚鉅，被告有
    無販賣毒品自應審慎為之，尤應採嚴格證據主義，始符合被
    告基本人權保障之法則。
  (2)公訴意旨係以被告於地檢署內勤訊問時辯稱，其身上遭查扣
    之海洛因係「黑人」向其借款新台幣（下同）五十萬，故以
    遭查扣之海洛因作為擔保，然其後改稱，係「黑人」欠其友
    人五十萬，伊向「黑人」要債，故「黑人」寄放於伊處，而
    後再改稱係「黑人」欠伊五十萬，故以遭查扣之海洛因抵債
    云云。其始終無法提供「黑人」之真實姓名及聯絡方式，且
    辯詞一再反覆，顯係虛偽不實；輔以臺灣檢驗科技股份有限
    公司濫用藥物尿液檢驗報告，佐證被告並無施用第一級毒品
    海洛因之事實，據以推斷被告意圖販賣而持有上開第一級毒
    品安非他命之犯行。
  (3)然所謂意圖販賣而持有毒品者，係指被告購入毒品之初，並
    非意在販賣，而係購入持有後始起意販賣而尚未販出者言。
    而「意圖販賣」該項持有毒品之加重要件，為犯罪構成要件
    之一部分，自亦應憑積極及嚴格證據認定之，始符合罪刑法
    定主義之本旨，若無積極證據或其證據不足以證明，自不能
    以推測或擬制之方法，作為裁判基礎，且所憑之證據，無論
    直接或間接證據，其為訴訟上之證明，須於通常一般之人均
    不致有所懷疑，而得確信其為真實者，始得據之為有罪之認
    定，倘其證明尚未達到此一程度，而有合理性懷疑之存在時
    ，即無從率為該當其意圖販賣之構成要件。本件被告係經警
    搜索查獲，斯時並未經證明有其他購買毒品之人在場，並非
    被告於尋找買主而意圖販賣時為警查獲；而一般吸毒者之住
    處，往往查獲電子秤，或係供自己秤量、分裝使用，亦可能
    係供轉讓他人之用，在無其他積極證據佐證下，自不能率予
    認定被告持有電子秤，即有販賣毒品之意圖。是公訴意旨實
    僅以被告持有大量海洛因及尿液無施用毒品反應二端為據，
    然被告持有大量毒品之可能原因甚夥，尿液亦有可能因代謝
    時間經過，而未驗得毒品反應，自不得逕予推測被告犯行。
  (4)徵諸前揭說明，本件公訴人所舉積極證據，尚未達超越合理
    懷疑之程度，不能以被告持有扣案之毒品而否認施用，即臆
    測或推論被告購入毒品後起意販賣，而遽認有意圖販賣而持
    有安非他命罪，附此指明。
二、核被告所為，係犯毒品危害防制條例第十一條第一項之持有
    第一級毒品罪。公訴意旨認被告所為，係犯毒品危害防制條
    例第五條第一項之意圖販賣而持有第一級毒品罪，尚有未洽
    ，已如前述，惟其起訴之犯罪事實，與本院認定之基本社會
    事實相同，爰依法變更起訴法條。依行政院於九十三年一月
    七日公布之轉讓持有毒品加重其刑之數量標準，被告持有之
    第一級毒品淨重達五公克以上，應依毒品危害防制條例第十
    一條第四項加重其刑。爰審酌被告前有多項前科，顯示素行
    不佳，於九十四年間，因違反毒品危害防制條例、槍砲彈藥
    刀械管制條例案件，經本院分別判處有期徒刑六月、一年六
    月確定，並經定其應執行刑為有期徒刑一年十月，又因轉讓
    第二級毒品案件，經判處有期徒刑一年確定，上開罪刑之接
    續執行，指揮書執畢日期為九十七年八月九日，嗣於九十六
    年四月十九日縮短刑期假釋出監，詎於假釋期間，猶不知悔
    改而再次犯罪，且其持有大量第一級毒品，市價甚鉅，對社
    會治安及國民健康造成潛在危害，犯行遠逾一般，應予非難
    ，兼衡其素行、犯罪動機、目的，及犯後自知經警當場查獲
    ，事證明確，對持有毒品犯行部分未為無謂辯解而坦承犯行
    之態度等一切情狀，量處如主文所示之刑，以示懲儆。扣案
    之海洛因三十包（淨重共二百三十六點九四公克），係查獲
    之毒品，不問屬於犯人與否，均依毒品危害防制條例第十八
    條第一項前段之規定宣告沒收銷燬，又前揭海洛因外包裝袋
    三十只，則為被告所有，供犯本案持有海洛因犯行所用之物
    ，爰依刑法第三十八條第一項第二款規定諭知沒收。至扣案
    之電子秤一臺，並未經舉證說明與本件被告持有毒品犯行有
    何關連，既無從證明與本案有關，且為被告所有之物，爰不
    為沒收之諭知，附此敘明。
據上論斷，應依刑事訴訟法第二百九十九條第一項前段、第三百
條，毒品危害防制條例第十一條第一項、第四項、第十八條第一
項前段，刑法第十一條前段、第三十八條第一項第二款，判決如
主文。
本案經檢察官靳開聖到庭執行職務。
中    華    民    國    97    年    5     月    16    日
                  刑事第三庭  審判長法  官  王屏夏
??????????????????法?官  彭全曄
??????????????????法?官  王偉光
以上正本證明與原本無異
如不服本判決應於送達後10日內向本院提出上訴狀
??                                書記官  陳宥伶
中    華    民    國    97    年    5     月    16    日
附錄本案論罪科刑法條全文：
毒品危害防制條例第十一條
持有第一級毒品者，處三年以下有期徒刑、拘役或新台幣五萬元
以下罰金。
持有第二級毒品者，處二年以下有期徒刑、拘役或新台幣三萬元
以下罰金。
持有專供製造或施用毒品之器具者，處一年以下有期徒刑、拘役
或新台幣一萬元以下罰金。


司法院資訊處製作；財團法人民間司法改革基金會備份。
